臺灣嘉義地方法院刑事判決
111年度交訴字第10號
公  訴  人  臺灣嘉義地方檢察署檢察官
被      告  鄭文儒



上列被告因過失致死案件，經檢察官提起公訴（110年度偵字第1
0489號），本院判決如下：
    主    文
鄭文儒犯過失致人於死罪，處有期徒刑拾月。
    犯罪事實
一、鄭文儒於民國110年9月26日下午5時45分許，自位在嘉義縣○
    ○鎮○○路00號（嘉義縣大林鎮162乙線公路0.1公里處南側）
    之臺糖加油站，駕駛車牌號碼000-0000號自用小客車（下稱
    A車）由西南往東北方向起駛進入嘉義縣大林鎮平林里162乙
    線公路東向車道，擬自該路段中央分隔島缺口處迴車駛入同
    路段西向車道。其當時本應注意汽車迴車前，應暫停並顯示
    左轉燈光或手勢，看清無來往車輛，並注意行人通過，始得
    迴轉。而依當時天候晴，有暮光，柏油路面乾燥、無缺陷，
    道路無障礙物且視距良好，並無不能注意之情事，然鄭文儒
    疏未注意對（西）向車道來車，並禮讓直行之來車先行，即
    貿然自前述路段缺口左轉迴車跨越2車道。適有簡鐘金蓮騎
    乘車牌號碼000-000號普通重型機車（下稱B車），沿同路段
    西向外側車道由東往西方向直行而來，亦疏未充分注意車前
    狀況，並隨時採取必要之安全措施，導致其發現A車時未及
    煞停，遂往右偏行欲閃避A車，然卻因此撞擊路旁電桿（編
    號：麻園12分23），並人車倒地在同路段西向外側車道。鄭
    文儒見簡鐘金蓮倒地後，未及煞停，以致A、B二車發生撞擊
    。簡鐘金蓮因而受有雙側氣胸及肺挫傷、外傷性主動脈剝離
    、肝臟撕裂傷、右側股骨開放性骨折、右手腕骨折等傷害，
    經送醫急救後，仍於同日晚間7時33分許，因上開傷勢導致
    創傷性休克而死亡。
二、案經簡鐘金蓮之女簡秀娥訴由嘉義縣警察局民雄分局報告臺
    灣嘉義地方檢察署檢察官偵查起訴。
    理    由
壹、程序部分：
一、本判決參考司法院107年3月28日「刑事判決精簡原則」製作
    。
二、本判決所引用之證據，均經當事人同意有證據能力（見本院
    卷第59頁），並經本院於審判期日裁定均具有證據能力（見
    本院卷第87、97、98頁），先予敘明。
貳、認定犯罪事實所憑之證據及理由：
一、訊據被告鄭文儒固坦承駕車在上開時間、地點迴車，且於被
    害人簡鐘金蓮人車倒地後，其駕車自後方與被害人所騎乘之
    機車發生碰撞，並將被害人往前推行，惟否認有何過失致死
    犯行，辯稱：我沒有導致被害人撞到電桿，我離電線桿還很
    遠，沒有侵害被害人的路權云云（見本院卷第88、94頁）。
二、惟查：
　㈠被告於上開時間、地點，駕駛A車左轉迴車跨越2車道駛入162
    乙線公路西向車道時，適有被害人騎乘B車由東往西方向直
    行至同一處所，被害人為閃避A車，遂往右偏行繞越A車，B
    車因此撞擊路旁電桿，並人車倒地在前述路段西向外側車道
    。被告見狀後，未及煞停，以致前述二車發生碰撞。被害人
    因此交通事故，而受有雙側氣胸及肺挫傷、外傷性主動脈剝
    離、肝臟撕裂傷、右側股骨開放性骨折、右手腕骨折等傷害
    ，經送醫急救後，仍於同日晚間7時33分許，因上開傷勢導
    致創傷性休克而死亡等事實，業由被告於警詢時供承：我於
    事故地道路南側加油站加油後，沿加油站出口駛出，左打方
    向燈切入内側車道後，駛至分隔島缺口處，待對向車輛無來
    車後，始迴轉入162乙線外側車道，我車輛回正直行一小段
    ，對方突然出現在我右前方不到1公尺距離，隨即見對方自
    撞電桿後，人、車往左彈向我的車輛右前車頭處，我當下見
    狀是剎車左閃，右前車頭仍與對方的後車尾發生碰撞，因而
    肇事等語（見相卷第26頁），並經本院於審理中勘驗本案交
    通事故現場監視器錄影畫面認屬無誤，有本院勘驗筆錄及附
    件勘驗報告附卷可參（見本院卷第87、99-103頁）。此外，
    復有道路交通事故現場圖（見相卷第53頁）、道路通事故調
    查報告表㈠、㈡（見相卷第57、59頁）、佛教慈濟醫療財團法
    人大林慈濟醫院110年9月26日診字第Z000000000號醫療診斷
    證明書（見相卷第35頁）、臺灣嘉義地方檢察署相驗筆錄（
    見相卷第113頁）、相驗屍體證明書（見相卷第123頁）、檢
    驗報告書（見相卷第131-151頁）各1份；相驗照片26張（見
    相卷第157-181頁）、道路交通事故照片34張（見相卷第63-
    95頁）、嘉義縣警察局民雄分局110年9月26日A1交通事故車
    輛相片20張（見相卷第185-203頁）在卷可資佐證。此部分
    事實，首堪認定。
　㈡至公訴意旨雖認被害人係騎乘B車與A車相撞後，始又撞及路
    旁電桿並倒地。然依據前述勘驗結果（見本院卷第101-102
    頁勘驗報告截圖5至8及相關文字說明），可見被害人騎乘B
    車接近A車時，即開始往右偏行繞越A車，被害人及B車嗣因
    行駛在A車右方而遭A車車身完全遮蔽，故未出現在畫面中，
    待被害人再度出現在畫面中時，其即已騎車撞擊電桿而人車
    倒地。從而，由前述監視器錄影畫面，尚無從看出被害人於
    撞擊電桿倒地前，曾與被告所駕之A車有所碰觸。而檢察官
    所舉之其他證據亦不足以證明在被害人撞擊電桿倒地之前，
    被告即已駕駛A車與被害人發生碰撞，故公訴意旨此部分主
    張尚不可採。
　㈢按汽車迴車前，應暫停並顯示左轉燈光或手勢，看清無來往
    車輛，並注意行人通過，始得迴轉，道路交通安全規則第10
    6條第5款定有明文。經查，被告領有合格汽車駕駛執照，有
    其證號查詢汽車駕駛人資料附卷可參（見相卷第109頁），
    其當知悉上揭規定並謹慎遵守。又依據前述道路交通事故調
    查報告表㈠所載，本案事故發生當時天候晴，有暮光，柏油
    路面乾燥、無缺陷，道路無障礙物且視距良好，並無不能注
    意之情事。故被告駕駛A車行至中央分隔島缺口欲迴車時，
    自應確認有無來往車輛，且須禮讓來車通過後，始得迴轉。
    經查：
　⒈被告於本院審理中供稱：我有打方向燈在左車道等，等無車
    時開到分隔島又等，確定對向無車，我有看到被害人的車，
    我知道有1臺機車，當時距離還很遠，在迴轉過程中，我有
    注意被害人來車，所以我很訝異她怎麼沒有減速等語（見本
    院卷第59、60頁）。又被告在中央分隔島缺口等待、準備迴
    車時，被害人即已騎B車直行而來，且於被告起駛迴車並駛
    入對向外側車道時，被害人仍在同一車道持續向前直行，並
    逐漸接近被告所駕駛之A車等情，有本院勘驗筆錄附件截圖3
    至5附卷足憑（見本院卷第100、101頁），足見被告迴車時
    已侵入被害人所行駛之車道。承上，足認被告於迴車時確有
    看見被害人自對向車道直行而來。被告既已注意到被害人直
    駛而來，自應依上開規定禮讓被害人先行通過後，再行迴轉
    駛入對向車道。惟被告不僅未暫停禮讓被害人先行，反而搶
    快貿然迴車，導致享有優先路權之被害人為閃避侵入其所在
    車道之A車，而須向右偏行繞越A車，以致被害人於向右偏行
    之過程中撞擊路旁電桿倒地，又於倒地後遭A車撞擊，終因
    受傷嚴重而死亡。被告上開行為實已違反上開道路交通安全
    規則之規定，而未盡其應注意之義務，且其所為確係肇致本
    案交通事故之原因。再者，本案經送交通部公路總局嘉義區
    監理所嘉雲區車輛行車事故鑑定會鑑定，亦認被告駕駛自用
    小客車，行經路段缺口，左轉迴車跨越二車道，未暫停讓直
    行車先行，為肇事主因；被害人駕駛普通重型機車，未注意
    車前狀況，並隨時採取必要之安全措施，為肇事次因等情，
    有該會嘉雲區0000000案鑑定意見書可參（見相卷第274-276
    頁）。綜合上情，被告就本案交通事故之發生顯有過失，已
    堪認定。被告辯稱其未侵害被害人之路權，亦未導致被害人
    撞擊電桿云云，顯與上開事證不符，尚難採信。
　⒉被害人因本案交通事故受有頭部外傷、氣胸等傷害，並因傷
    導致創傷性休克而死亡乙節，有上開相驗屍體證明書在卷可
    佐。是被告上開過失行為與被害人之死亡結果間，顯有相當
    因果關係存在。
三、被告雖請求傳喚大林菜市場內販售蚵仔麵線之老闆作證，欲
    藉以證明被告距離被害人所在之車道很遠。然當事人聲請調
    查之證據，法院認為不必要者，得以裁定駁回之。下列情形
    ，應認為不必要：三、待證事實已臻明瞭無再調查之必要者
    ，刑事訴訟法第163條之2第2項第3款定有明文。經查，本案
    交通事故發生前，被告於迴車時確已侵入被害人所行駛之車
    道等情，業經本院勘驗事故現場監視器錄影畫面確認無訛，
    並論述如前。故就事故發生時，被告所駕車輛與被害人所行
    駛車道之相對位置乙節，已臻明瞭無再調查之必要，依上揭
    規定，本院認尚無傳喚前述之人到庭作證之必要，此部分聲
    請應予駁回。
四、綜上所述，被告所辯尚不足採，本案事證明確，被告過失致
    人於死之犯行，堪予認定，應依法論科。
參、論罪科刑
一、核被告所為，係犯刑法第276條之過失致人於死罪。
二、本案交通事故發生後，經報案人或勤指中心轉來之資料未報
    明肇事人姓名，警方處理人員前往事故現場處理時，被告當
    場承認為肇事人乙節，有嘉義縣警察局民雄分局交通分隊道
    路交通事故肇事人自首情形紀錄表1份附卷可查（見相卷第1
    03頁）。是以，被告對於未發覺之犯罪自首而接受裁判，爰
    依刑法第62條前段規定減輕其刑。
三、本院以行為人之責任為基礎，審酌被告於行車中違反交通規
    則，未禮讓對向車道直行而來之被害人先行通過，即貿然駕
    駛汽車迴轉進入對向車道，導致被害人為閃避被告所駕汽車
    而自撞路旁電桿，復於倒地後遭被告撞擊，使被害人身體二
    度受創，因傷勢嚴重而引發死亡之嚴重結果。被告所為致生
    之損害重大而無可回復，使被害人家屬頓時失去至親而受有
    精神上痛苦甚鉅，自應予以非難。再考量被害人為本案交通
    事故之肇事次因，被告則為肇事主因之違反義務程度。兼衡
    被告犯後始終否認犯行，迄今未與被害人家屬達成和解或為
    任何賠償之犯後態度，以及被告於審理中自陳教育程度、職
    業、家庭、經濟、生活狀況（詳見本院卷第84-86、92、93
    頁）；告訴人簡秀娥之意見（見本院卷第36頁）等一切情狀
    ，量處如主文所示之刑。
據上論斷，應依刑事訴訟法第299條第1項前段，判決如主文。
本案經檢察官詹喬偉提起公訴，檢察官廖俊豪到庭執行職務。
中　　華　　民　　國　　111 　年　　4 　　月　　28　　日
                  刑事第五庭  審判長法  官  張志偉
                                    法  官  郭振杰
                                    法  官  陳盈螢　　　
以上正本證明與原本無異。
如不服本判決應於收受判決後20日內向本院提出上訴書狀，並應
敘述具體理由；其未敘述上訴理由者，應於上訴期間屆滿後20日
內向本院補提理由書（均須按他造當事人之人數附繕本）「切勿
逕送上級法院」。告訴人或被害人如對於本判決不服者，應具備
理由請求檢察官上訴，其上訴期間之計算係以檢察官收受判決正
本之日期為準。 
中　　華　　民　　國　　111 　年　　4 　　月　　28　　日
                                    書記官  陳孟瑜
附錄本案論罪科刑法條：中華民國刑法第276條
因過失致人於死者，處五年以下有期徒刑、拘役或五十萬元以下
罰金。